【裁判字號】    97,訴,1057
【裁判日期】    970507
【裁判案由】    違反毒品危害防制條例
【裁判全文】
臺灣彰化地方法院刑事判決              97年度訴字第1057號
公  訴  人  臺灣彰化地方法院檢察署檢察官
被      告  甲○○
上列被告因違反毒品危害防制條例案件，經檢察官提起公訴（97
年度毒偵字第617號），本院依簡式審判程序審理，判決如下：
    主  文
甲○○施用第一級毒品，累犯，處有期徒刑捌月，扣案之海洛因
壹包（淨重零點壹公克、空包裝重零點貳公克）沒收銷燬之，
扣案之鏟管壹支沒收；又施用第二級毒品，累犯，處有期徒刑肆
月，扣案之玻璃球管壹個沒收。應執行有期徒刑拾月，扣案之海
洛因壹包（淨重零點壹公克、空包裝重零點貳公克）沒收銷燬
之，扣案之鏟管壹支、玻璃球管壹個均沒收。
    犯罪事實
一、甲○○前於民國92年間因施用毒品案件，經本院以92年度訴
    字第221 號刑事判決判處有期徒刑1 年、5 月，並定應執行
    刑為有期徒刑1 年2 月，嗣經上訴臺灣高等法院臺中分院以
    92年度上訴字第1223號刑事判決判處上訴駁回而告確定，經
    入監執行，甫於94年3 月28日縮刑期滿執行完畢。又於91年
    間因施用毒品案件，經本院以91年度毒聲字第2257號裁定送
    觀察、勒戒後，認有繼續施用毒品傾向，再經本院以91年度
    毒聲字第2420號裁定令入戒治處所施以強制戒治1 年，迄於
    92年9 月30日執行完畢釋放。詎仍不知悔改，明知海洛因、
    甲基安非他命業經公告列為毒品危害防制條例第2 條第2 項
    所列管之第1 、2 級毒品，不得非法持有、施用，竟基於施
    用第1 級毒品海洛因之犯意，於97年1 月30日下午8 時許，
    在其弟位在彰化縣田尾鄉溪畔村溪畔巷160 弄20號居所內，
    以將海洛因粉末摻入香菸內點燃吸食之方式，施用第1 級毒
    品海洛因1 次；另基於施用第2 級毒品甲基安非他命之犯意
    ，於同日下午8 時20分許，在上開同一地址內，以將甲基安
    非他命晶體置於玻璃球吸食器上其下用火燒烤並吸食其霧化
    氣體之方式，施用第2 級毒品甲基安非他命1 次。嗣於同年
    1 月31日上午9 時50分許，為警持本院核發之搜索票前往上
    址執行搜索勤務時查獲，並當場扣得施用剩餘第1 級毒品海
    洛因1 包（淨重0.1 公克、空包裝重0.32公克）、鏟管1 支
    、玻璃球管1 個。嗣經警採集其尿液送驗後，結果呈嗎啡及
    甲基安非他命陽性反應，始查悉上情。
二、案經彰化縣警察局田中分局報請臺灣彰化地方法院檢察署檢
    察官偵察起訴。
    理  由
一、本件被告所犯係死刑、無期徒刑、最輕本刑為3 年以上有期
    徒刑以外之罪，其於準備程序就前揭被訴事實為有罪之陳述
    ，經受命法官告知簡式審判程序之旨，並聽取其與公訴人之
    意見後，本院認無不得或不宜改依簡式審判程序進行之處，
    爰依刑事訴訟法第273 條之1 第1 項、第284 條之1 ，裁定
    本案由受命法官獨任進行簡式審判程序，合先敘明。
二、上揭犯罪事實，業經被告於警、偵訊及本院審理時（參見本
    院97年4 月30日審判筆錄）坦承不諱，且其於97年1 月31日
    為警查獲時所採驗之尿液，經臺灣彰化地方法院檢察署委託
    警方送請詮昕科技股份有限公司檢驗結果，確呈嗎啡及甲基
    安非他命陽性反應，此有彰化縣警察局田中分局委託檢驗尿
    液代號與真實姓名對照認證單及該公司97年2 月19日編號00
    000000號濫用藥物尿液檢驗報告各1 紙附卷可稽。又扣案之
    白色粉末1 包，經送請法務部調查局鑑驗結果，認該粉末含
    海洛因成分，淨重0.1 公克，空包裝重0.32公克，此有該局
    97年3 月14日調科壹字第09723013940 號鑑定通知書1 紙存
    卷可參，是該扣案之白色粉末1 包係第1 級毒品海洛因無訛
    。參諸醫學臨床實驗及根據英國藥學會出版之文獻Clarke's
    Isolation and Identification of Drugs 乙書第293 頁載
    ：海洛因經注射入人體後，在體內迅速水解成6-Monoacety
    I morphine，再緩緩繼續水解成嗎啡，然後再循嗎啡之代謝
    方式排出，同書第431 頁至第432 頁並載有：嗎啡經注射入
    人體後，約50％以上於8 小時內自尿中排出，至24小時排出
    約90％，但48小時後仍有微量可檢出等語。此外，按通常健
    康成人一次注射嗎啡15公絲，而以現行採用蟻醛酸試液及鉬
    鋑銨酸試液檢檢驗其尿液時，注射後8 小時內所排尿液易於
    檢出；8 小時至24小時，視其取尿時間及尿量多寡，可能檢
    出；至24小時以後所排之尿液，用上述方法已難檢出，亦據
    行政院衛生署藥物食品檢驗局73年11月30日（73）藥檢壹字
    第030221號函釋明確；又甲基安非他命經口服投與後，約70
    ％於24小時內可自尿液中排出，又其尿液內含甲基安非他命
    成分之檢出，與投與甲基安非它命的量、個人體質、檢驗儀
    器之精密度有關，通常採尿化驗是否呈陽性反應，應以投與
    後24小時內所採者為宜，此亦有行政院衛生署藥物食品檢驗
    局（80）藥檢壹字第4529號函可查。是依上開說明，佐以被
    告前揭尿液檢驗報告及扣案海洛因1 包、鏟管1 支、玻璃球
    管1 個，足徵被告前開施用第1 級毒品海洛因及第2 級毒品
    甲基安非他命之自白核與事實相符，堪可採為論罪科刑之依
    據。
三、另犯毒品危害防制條例第10條施用第1 、2 級毒品之罪者，
    檢察官應先聲請法院裁定將被告令送勒戒處所觀察、勒戒後
    ，認有繼續施用毒品傾向者，應由檢察官聲請法院裁定令入
    戒治處所施以強制戒治，且經觀察、勒戒或強制戒治執行完
    畢釋放後，5 年內再犯第10條之罪，檢察官應依一般刑事訴
    訟程序予以起訴論罪科刑，此觀諸毒品危害防制條例第20條
    第1 項、第2 項、第23條第2 項前段規定自明。本件被告前
    於91年間因施用毒品案件，經本院以91年度毒聲字第2257號
    裁定送觀察、勒戒後，認有繼續施用毒品傾向，再經本院以
    91年度毒聲字第2420號裁定令入戒治處所施以強制戒治1 年
    ，迄於92年9 月30日執行完畢釋放之事實，有臺灣高等法院
    被告前案紀錄表、臺灣彰化地方法院檢察署刑案資料查註紀
    錄表各1 份附卷可參，其於前開執行完畢釋放後5 年內，復
    犯本件施用毒品罪，事證明確，自應逕行起訴。
四、查海洛因、甲基安非他命為毒品危害防制條例第2 條第2 項
    所明定之第1 、2 級毒品，是核被告所為，係犯同條例第10
    條第1 項之施用第1 級毒品罪及同條第2 項之施用第2 級毒
    品罪。被告於此期間持有第1 、2 級毒品並進而施用，其持
    有之低度行為應為施用之高度行為所吸收，均不另論持有毒
    品之罪。又被告前於92年間因施用毒品案件，經本院以92年
    度訴字第221 號刑事判決判處有期徒刑1 年、5 月，並定應
    執行刑為有期徒刑1 年2 月，嗣經上訴臺灣高等法院臺中分
    院以92年度上訴字第1223號刑事判決判處上訴駁回而告確定
    ，經入監執行，甫於94年3 月28日縮刑期滿執行完畢等情，
    有臺灣高等法院被告前案紀錄表、臺灣彰化地方法院檢察署
    刑案資料查註紀錄表各1 份在卷可按，其於有期徒刑執行完
    畢後5 年內，故意再犯本件最重本刑為有期徒刑以上之2 罪
    ，為累犯，均應依刑法第47條第1 項之規定，加重其刑。爰
    審酌被告前有施用毒品之不良素行，歷經觀察、勒戒及戒治
    程序後，仍未能徹底戒絕毒品，顯見意志不堅，有失政府制
    定毒品危害防制條例之立法美意，本不宜寬貸，惟念其施用
    毒品乃自戕一己之身體健康，尚未害及他人，且犯後始終坦
    承犯行，暨其智識程度、生活狀況等一切情狀，分別量處如
    主文所示之刑，並定其應執行刑，以示懲戒。扣案白色粉末
    1 包（淨重0.1 公克、空包裝重0.32公克）屬第1 級毒品海
    洛因，業據本院認定如前，屬違禁物，不問是否屬於犯人所
    有與否，爰依毒品危害防制條例第18條第1 項前段規定，併
    予宣告沒收銷燬之。再盛裝上述扣案白粉之空包裝袋1 個（
    重0.32公克），雖經法務部調查局就之與其所盛裝之第1 級
    毒品海洛因分別鑑析其重量，有上開法務部調查局前開鑑定
    通知書1 紙在卷可憑，惟因法務部調查局一般係以傾倒之方
    式，將包裝袋內之第1 級毒品海洛因倒出而與包裝袋分離而
    稱重，必要時，輔以刮杓刮取袋內粉末，然無論依何種方式
    分離，包裝袋內均有極微量之第1 級毒品海洛因殘留，業經
    法務部調查局96年1 月15日調科壹字第09623004470 號函釋
    在案，足認前揭空包裝袋1 個內含極微量第1 級毒品海洛因
    殘留而無法析離，亦應整體視為查獲之第1 級毒品海洛因，
    併依毒品危害防制條例第18條第1 項前段之規定，宣告沒收
    銷燬之。扣案鏟管1 支、玻璃球管1 個，均係被告所有，分
    別供其於97年1 月30日施用第1 、2 級毒品所用之物，業據
    被告於本院審理時供承在卷（詳見本院97年4 月30日審判筆
    錄），爰依刑法第38條第1 項第2 款之規定，均併予宣告沒
    收。
據上論斷，應依刑事訴訟法第273 條之1 第1 項、第299 條第1
項前段，毒品危害防制條例第10條第1 項、第2 項、第18條第1
項前段，刑法第11條、第47條第1 項、第51條第5 款、第38條第
1 項第2 款，判決如主文。
本案經檢察官蔡明達到庭執行職務。
中    華    民    國    97    年    5     月    7     日
                  刑事第一庭    法      官  胡宜如
以上正本證明與原本無異。
如不服本判決，應於送達後10日內向本院提出上訴狀，上訴書狀
應敘述具體理由（須附繕本）。
中    華    民    國    97    年    5     月    7     日
                                書  記  官  蕭秀吉
附錄本案論罪科刑法條：
毒品危害防制條例第10條
施用第一級毒品者，處 6 月以上 5 年以下有期徒刑。
施用第二級毒品者，處 3 年以下有期徒刑。


司法院資訊處製作；財團法人民間司法改革基金會備份。
